臺灣臺中地方法院民事判決
                                   110年度中簡字第2183號
原      告  顏芯妤
被      告  蕭浩榮
上列被告因違反洗錢防制法等案件，經原告提起損害賠償之附帶
民事訴訟（110年度附民字第434號），經本院刑事庭裁定移送前
來，本院於110年9月17日言詞辯論終結，本院判決如下：
    主      文
被告應給付原告新台幣壹拾參萬元及自民國一一○年四月三十日
起至清償日止，按週年利率百分之五計算之利息。
訴訟費用由被告負擔。
本判決得假執行。
    事實及理由
一、被告經合法通知，無正當理由，未於言詞辯論期日到場，核
    無民事訴訟法第386 條各款所列情形，爰依原告之聲請，由
    其一造辯論而為判決。
二、被告與少年李○富（民國00年00月生，涉犯幫助詐欺部分，另
    簽分少他案辦理）均知悉金融帳戶係個人理財之重要工具，
    關係個人財產、信用之表徵，且無正當理由徵求他人提供金
    融帳戶存摺、提款卡及密碼者，極有可能利用該帳戶為與財
    產有關之犯罪工具，而可預見金融帳戶被他人利用以遂行其
    詐欺犯罪，以供詐騙犯罪所得款項匯入，並藉此掩飾、隱匿
    犯罪所得之真正去向，竟仍共同基於縱使有人利用其金融帳
    戶實施詐欺犯行及掩飾、隱匿詐欺所得來源、去向之洗錢犯
    行亦不違背其本意之不確定故意聯絡，被告於109年4月10日
    前某日，在台中市大里區青年高中附近，透過少年李○富，以
    新台幣（下同）1萬元之代價，出售其所申辦之臺灣土地銀行
    太平分行帳號000000000000號帳戶（下稱系爭帳戶），由少
    年李○富向被告收受系爭帳戶之存摺、金融卡、密碼等物，轉
    交予真實姓名、年籍不詳之成年人並取得報酬後，再將1萬元轉
    交被告，少年李○富得款5000元。嗣該人及其所屬詐欺集團成
    員取得系爭帳戶後，共同基於意圖為自己不法所有之詐欺取
    財及一般洗錢犯意聯絡，由不詳之詐欺集團成員，於109年3月2
    9日，透過「OMI」交友軟體，以暱稱「JAY」與原告連絡後，
    再以LINE通訊軟體，自稱為「達康JAY、張家豪」，向原告
    佯稱：原告上網註冊國際交易平台後，其可為原告代操作，
    投資可獲利，惟需繳交代操費、手續費云云，致原告陷於錯
    誤，依該詐欺集團成員指示，於109年4月10日13時4分許、同
    年月13日12時8分許，以其所有之臺灣銀行帳號000000000000
    號帳戶，匯款3萬元、2萬5000元至系爭帳戶；又於109年4月1
    0日13時17分許、同年月12日14時14分許、同年月13日12時7分
    許，以其所有之臺中商業銀行帳號000000000000號帳戶，匯
    款3萬元、2萬5000元、2萬元至系爭帳戶，旋即遭人提領一
    空，而掩飾、隱匿該詐欺犯罪所得之來源、去向。嗣後原告
    察覺有異，始悉受騙，報警處理而查獲上情。被告上開行為遭
    台灣台中地方檢察署以涉犯幫助洗錢及詐欺等罪提起公訴（
    台灣台中地方檢察署109 年度偵緝字第157號），嗣經鈞院
    刑事庭判處被有罪在案（本院110年度金簡字第23號）。爰
    本於民法第184條侵權行為之規定，請求被告如數賠償上開
    原告所受之損失。訴之聲明：被告應給付原告13萬元及自附
    帶民事起訴狀繕本送達翌日起，至清償日止，依年息5%計算
    之利息。
三、原告主張之上開事實，已為本院110年度金簡字第23號刑事
    判決所確認，亦經本院調閱上開刑事卷無訛。被告經合法通
    知，既未於言詞辯論期日到場，亦未提出書狀作何聲明或陳
    述以為爭執，本院依上開調查證據之結果，堪信原告之主張
    為真實。
四、按因故意或過失，不法侵害他人之權利者，負損害賠償責任
    。故意以背於善良風俗之方法，加損害於他人者亦同。違反
    保護他人之法律，致生損害於他人者，負賠償責任，民法第
    184條第1項前段、後段、第2項，分別定有明文。第1項前、
    後兩段為相異之侵權行為類型。關於保護之法益，前段為權
    利，後段為一般法益。關於主觀責任，前者以故意過失為已
    足，後者則限制須故意以背於善良風俗之方法加損害於他人
    ，兩者要件有別，請求權基礎相異，訴訟標的自屬不同（最
    高法法院80年度台上字第3760號判決要旨參照）。此即民法
    第184 條規定係調和「行為自由」和「保護的權益」此兩個
    基本利益，區別不同的權益的保護，而組成侵權行為責任體
    系。被侵害者係他人權利時，只要加害人具有故意或過失，
    即應依民法第184條第1項前段負損害賠償責任。其被侵害者
    ，非屬權利時，須加害行為係出於故意背於善良風俗方法（
    第184條第1項後段），或違反保護他人之法律（第184條第2
    項）時，被害人始得請求損害賠償。易言之，民法第184 條
    第1項前段所保護的，限於權利，不及一般財產上之利益 （
    純粹財產上損害、純粹經濟上損失）。一般財產上利益僅能
    依民法第184條第1項後段規定或第2 項受到保護。次按，民
    法第185 條「數人共同不法侵害他人之權利者，連帶負損害
    賠償責任﹔不能知其中孰為加害人者，亦同。造意人及幫助
    人，視為共同行為人。」計有4 個類型之共同侵權行為【即
    民法第185條第1項前段「即狹義共同侵權行為」，包括主觀
    （意思聯絡）共同加害行為（使加害人就可能的因果關係負
    責）、客觀行為關連共同加害行為（司法院66年例變字第 1
    號）（須具共同因果關係））、後段（共同危險行為，擇一
    因果關係）、第2 項（造意人與幫助人之共同侵權行為）】
    ，該不同類型之共同侵權行為規定要件不同、功能有別。就
    民法第185條第2項所規範之共同侵權行為而言，所稱造意及
    幫助相當於刑法上的教唆及幫助。換言之，造意人者，指教
    唆他人使生為侵權行為決意之人；幫助人者，指予他人以助
    力，使他人易於為侵權行為之人，其助力包括精神及物質在
    內。本件原告所請求遭詐欺之13萬元，核其性質原告係受有
    純粹財產上損害（純粹經濟上損失），而詐欺原告之詐騙集
    團成員既係以詐欺之方法致原告受有上開損財產上損害，則
    顯係以背於善良風俗之方法加損害於原告，被告則為幫助該
    詐欺行為，已如前述，是被告依前開184條第1項後段、第2
    項、第185條第2 項共同侵權行為之規定，即應就此對原告
    負有損害賠償之責。
五、次按，連帶債務之債權人，得對於債務人中之一人或數人或
    其全體，同時或先後請求全部或一部之給付。連帶債務未全
    部履行前，全體債務人仍負連帶責任。為民法第273 條所明
    定。本件被告既應依民法第185條第2項規定，與詐騙集團成
    員負連帶負損害賠償責任，則依上開規定，原告自可得向被
    告請求上開其所騙所受之13萬元之損失甚明。是原告本於上
    開（四）所述之規定，對被告請求給付上開金額13萬元及自
    附帶民事起訴狀繕本送達被告之翌日（即110年4月30日）起
    至清償日止按法定利率年息5%計算之遲延利息，洵屬適法，
    為有理由，應予准許，爰為判決如主文第1項所示。
六、本件係就民事訴訟法第427條第1項訴訟適用簡易程序所為被
    告敗訴之判決，故依同法第389條第1項第3 款之規定，自應
    依職權宣告假執行，原告自勿庸聲請。
七、據上論結，本件原告之訴為有理由，依民事訴訟法第436 條
    第2項、第385條第1項前段、第78條、第389條第1項第3款，
    判決如主文。
中　　華　　民　　國　　110 　年　　9 　　月　　29　　日
                      臺灣臺中地方法院臺中簡易庭
                                  法  官  陳添喜
以上為正本係照原本作成。
如不服本判決，應於送達後20日內，向本院提出上訴狀並表明上
訴理由，如於本判決宣示後送達前提起上訴者，應於判決送達後
20日內補提上訴理由書（須附繕本）。
中　　華　　民　　國　　110 　年　　9 　　月　　29　　日
                                  書記官　黃舜民